【裁判字號】    97,交抗,102
【裁判日期】    970213
【裁判案由】    違反道路交通管理處罰條例
【裁判全文】
臺灣高等法院交通事件裁定             97年度交抗字第102號
抗  告  人
即受處分人  甲○○原名江明秀.
上列抗告人因違反道路交通管理處罰條例案件，不服臺灣臺北地
方法院，中華民國96年12月31日所為裁定（96年度交聲字第1606
號），提起抗告，本院裁定如下：
    主  文
原裁定撤銷，發回臺灣臺北地方法院。
    理  由
一、本件抗告意旨詳如附件。
二、原裁定意旨略以：抗告人即受處分人甲○○所有上開車輛確
    有於96年7月6日下午2時8分許，停放在桃園縣桃園市○○路
    之收費停車處所，未依規定繳費之事實，為抗告人所不否認
    ，並有桃園縣政府交通局96年11月6日桃交停字第096002338
    4號函附卷可稽，而桃園縣政府交通局曾以書面通知抗告人
    於7日內補繳，該通知書業於96年8月7日寄存抗告人戶籍地
    （即法定住所）臺北市○○區○○路1段19巷30號2樓之郵局
    ，並作送達通知書兩份，一份黏貼於抗告人戶籍地門首，另
    一份置於該處信箱，此亦有卷附桃園縣政府送達證書可憑，
    茲抗告人逾期仍未繳費，自堪認其有在道路收費停車處所停
    車，未依規定繳費，經主管機關書面通知補繳，逾期仍不繳
    納之違規行為。而桃園縣政府交通局已將補繳通知書面交由
    郵政機關送達抗告人之住所（即上開大安路址），因不獲會
    晤異議人，而將該等文書寄存抗告人住所地之郵政機關，並
    作送達通知書兩份，一份黏貼於異議人住所門首，另一份置
    於該處信箱，此有桃園縣政府送達證書附卷可稽，揆諸前揭
    規定，其送達自屬合法，縱抗告人未實際收領，亦不影響送
    達之效力。從而，原處分機關依前揭道路交通管理處罰條例
    第56條第2項及違反道路交通管理事件統一裁罰基準及處理
    細則第43條、第44條、第67條規定，裁處抗告人罰鍰300元
    ，核無違誤，認本件異議為無理由，予以駁回，固非無見。
三、惟查：
  (一)按處理違反道路交通管理事件，有關文書送達之程序，依行
    政程序法之規定，違反道路交通管理事件統一裁罰基準及處
    理細則第5條定有明文。又送達，於應受送達人之住居所、
    事務所或營業所為之；於應送達處所不獲會晤應受送達人時
    ，得將文書付與有辨別事理能力之同居人、受僱人或應送達
    處所之接收郵件人員，行政程序法第72條第1項前段及第73
    條第1項亦有明定。再送達，不能依前二條規定為之者，得
    將文書寄存送達地之地方自治或警察機關，並作送達通知書
    兩份，一份黏貼於應受送達人住居所、事務所、營業所或其
    就業處所門首，另一份交由鄰居轉交或置於該送達處所信箱
    或其他適當位置，以為送達。前項情形，由郵政機關為送達
    者，得將文書寄存於送達地之郵政機關。寄存機關自收受寄
    存文書之日起，應保存3個月，行政程序法第74條定有明文
    。
  (二)然寄存送達，依上開行政程序法第74條之規定，除須將應送
    達之文書寄存送達地之地方自治、警察機關或郵政機關外，
    並須製作送達通知書兩份，記明寄存文書之處所，一份黏貼
    於應受送達人住取所、事務所、營業所或其就業處所門首，
    另一份交由鄰居轉交或置於該送達處所信箱或其他適當位置
    ，俾應受送達人知悉寄存之事實，前往領取，二者缺一均不
    能謂為合法之送達（最高法院64年台抗字第481號民事判例
    參照）。本件桃園縣政府交通局之送達證書，郵務人員是否
    踐行上開程序，確實製作通知書兩份，一份黏貼於抗告人住
    所之「門首」，另一份交由鄰居轉交或置於該送達處所信箱
    或其他適當位置等程序，原審並未詳加調查，是否已踐行上
    開法定送達程序，事實自屬不明，且抗告人並一再否認有收
    受該補繳通知單，果如所辯屬實，則本件裁罰是否有當，即
    有再詳加研求之餘地，抗告意旨執此指摘原裁定不當，為有
    理由，應由本院將原裁定撤銷，發回原審法院詳加調查，更
    為妥適之裁定。
四、據上論結，應依道路交通案件處理辦法第26條，刑事訴訟法
    第413條前段，裁定如主文。
中    華    民    國    97    年    2     月    13    日
                  刑事第六法庭審判長法  官  林堭儀
                                    法  官  郭豫珍
                                    法  官  莊謙崇
以上正本證明與原本無異。
不得再抗告。
                                    書記官  林旻弘
中    華    民    國    97    年    2     月    14    日


司法院資訊處製作；財團法人民間司法改革基金會備份。
